【裁判字號】    89,判,3123
【裁判日期】    891109
【裁判案由】    綜合所得稅
【裁判全文】
最  高  行  政  法  院  判  決                  八十九年度判字第三一二三號
    原      告  甲○○○
    被      告  財政部臺灣省北區國稅局
    代  表  人  林吉昌
右當事人間因綜合所得稅事件，原告不服行政院中華民國八十八年八月四日台八十八
訴字第二九九六六號再訴願決定，提起行政訴訟。本院判決如左︰
    主  文
原告之訴駁回。
訴訟費用由原告負擔。
    事  實
緣原告為巨盟土木包工業負責人，其八十三年度綜合所得結算申報，自行申報綜合所
得總額新台幣（下同）九○二、八八二元。被告初查，依查得資料核定原告漏報其負
責之巨盟土木包工業工程收入九、三五一、○八七元，短漏營利事業所得稅，除核定
補徵營利事業所得稅及處罰鍰外，並核定原告來自巨盟土木包工業之營利所得一、○
八一、四三○元。原告不服，申請復查，未獲變更，循序提起訴願、再訴願，遞遭決
定駁回，爰提起行政訴訟，茲摘兩造訴辯意旨如次：
原告起訴意旨略以：一、所得稅法、營業稅法及稅捐稽徵法所規範之納稅及補徵稅賦
等規定，實係本稅賦公平之原則所訂定，亦即有所得即應課稅，所重視者乃在於實質
之稅賦公平，並非形式上之稅賦公平。二、本件原告所經營之巨盟土木包工業於八十
二、八十三年間借用嘉康營造有限公司（下稱嘉康公司）牌照承包楊梅鎮第五公墓興
建納骨堂工程，該工程施作期間均由巨盟土木包工業之負責人即原告運籌帷幄進貨、
施工進度掌握等事宜，且巨盟土木包工業均依約定支付工程價款百分之五予嘉康公司
，供申報稅款用，而該公司亦均依法開立統一發票及完納稅捐，此可調取嘉康公司於
八十二、八十三年度之報稅資料核對即明。嘉康公司既已申報繳稅，則是否仍應認巨
盟土木包工業有漏報工程收入之違章情事，亟待斟酌。因巨盟土木包工業與嘉康公司
應係發生類似行紀及代理等雙重法律關係，揆諸民法第五百七十六條之規定，嘉康公
司既以自己名義為巨盟土木包工業計算而從事商業上交易，且嘉康公司亦須依照巨盟
土木包工業之指示行事，故一切銷貸之所得，雖應委由嘉康公司開立發票請領取得，
但殊難認嘉康公司（行紀人）與委託人（巨盟土木包工業）之間存有任何轉包關係，
而仍須由委託人（巨盟土木包工業）另行申報該銷貨所得。是被告認巨盟土木包工業
就所承包之該納骨堂工程，有漏報營利事業所得稅情事，致認原告漏報營利所得，進
而核定原告來自巨盟土木包工業營利所得為一、○八一、四三○元，不啻違反「一稅
兩課」，與首揭稅賦實質公平之精神不符。三、訴願及再訴願機關亦持此意見維持原
處分，實有未洽（原告並無逃漏稅捐之事實及刑責，已經原告所涉刑事案件之刑事判
決認定屬實）。本件原處分及訴願、再訴願決定，均應撤銷，用保原告權益等語。
被告答辯意旨略謂︰本件原告不服被告調整核定其營利所得，以所核定營利事業所得
與事實不符云云，申經復查決定，以巨盟土木包工業為獨資企業，該企業借用嘉康公
司名義承包楊梅鎮第五公墓興建納骨堂工程，漏報工程收入九、三五一、○八七元，
經被告查獲後重核巨盟土木包工業當年度課稅所得額為一、四二八、五七三元，減除
營利事業所得稅三四七、一四三元後，餘額一、○八一、四三○元核定為原告之營利
所得，併課綜合所得稅，揆諸所得稅法第十三條、第十四條第一項第一類規定，並無
不合。巨盟土木包工業八十三年度營利事業所得稅事件，因原告僅對罰鍰部分申請復
查，補徵營利事業所得稅部分並未提起行政救濟，本稅部分應已確定。故對於併課綜
合所得稅復查案，原告以被告對於同一事實作成八十五年一月十日北區國稅法裁字第
八五○○○五六八號函，但所附處分書編號及內容不同，令其無所是從，復對其營利
事業所得稅、罰鍰及綜合所得稅之發單期日、繳款期間不一，致無從計算行政救濟之
期間，並訴稱嘉康公司已申報繳稅一節。然巨盟土木包業於八十三年度借用嘉康公司
名義興建納骨堂工程，漏報工程收入九、三五一、○八七元，原核定依實質課稅原則
，併入巨盟土木包工業營業收入，課徵營利事業所得稅並以其盈餘為原告當年度營利
所得，併課其綜合所得稅，亦無不合。又營利事業所得稅與綜合所得稅各為不同之稅
目，其核定、發單日期自屬不同，有關巨盟土木包工業營利事業所得稅之發單，核與
本件無涉。又本件同一事實之巨盟土木包工業八十三年度營利事業所得稅部分業已確
定，是原告復主張該包工業與嘉康公司之間是否存有任何轉包關係之認定乙節，亦與
本案無涉。請判決駁回原告之訴等語。
    理  由
本件被告代表人業已更換，被告陳明由新代表人林吉昌承受訴訟，於法無違，應予准
許，合先明。次按「獨資資本主每年自其獨資經營事業所得之盈餘為營利所得，應
併計個人綜合所得總額課徵綜合所得稅。」「獨資資本主經營獨資事業所得之盈餘，
應按核定之營利事業所得額，減除已納營利事業所得稅之餘額計算之。」為行為時所
得稅法第十三條及第十四條第一項第一類所規定。本件原告為巨盟土木包工業負責人
，其八十三年度綜合所得結算申報，自行申報綜合所得總額九○二、八八二元，被告
初查，依查得資料核定原告漏報其負責之巨盟土木包工業工程收入九、三五一、○八
七元，短漏營利事業所得稅，除核定補徵營利事業所得稅及科處罰鍰外，並核定原告
來自巨盟土木包工業之營利所得一、○八一、四三○元，原告不服，申請復查，未獲
變更，爰循序起訴如事實欄所載。經查原告自承其所經營之巨盟土木包工業於八十二
、八十三年間借用嘉康公司牌照承包楊梅鎮第五公墓興建納骨堂工程，該工程由其運
籌帷幄進貨、施工進度掌握等事宜，亦即該工程實際上由原告運作承包，嘉康公司僅
出借牌照供原告承包工程而已，則該工程之收入應屬原告所經營之巨盟土木包工業所
有，而非嘉康公司甚明，巨盟土木包工業與嘉康公司間，尚不發生原告所主張之民法
上類似行紀及代理之法律關係。被告依實質課稅原則及首開規定，按查得資料核定原
告漏報其負責之巨盟土木包工業工程收入九、三五一、○八七元，當年度課稅所得額
為一、四二八、五七三元，除補徵營利事業所得稅及科處罰鍰外，並核定原告來自巨
盟土木包工業之營利所得一、○八一、四三○元（課稅所得額為一、四二八、五七三
元，減除營利事業所得稅三四七、一四三元），並無不合。原告另稱其經營巨盟土木
包工業依約定支付系爭工程價款百分之五予嘉康公司供申報稅款用，該公司亦依法開
立統一發票及完納稅捐，巨盟土木包工業自無須再申報該銷貨所得，並無逃漏營利事
業所稅情事，原告亦無該營利所得，被告之處分，造成一稅兩課，與稅賦實質公平之
精神不符乙節。然查巨盟土木包工業與嘉康公司為二不同之納稅主體，嘉康公司出借
牌照予巨盟土木包工業，該公司應否納稅，有無多繳，乃該公司可否申請退稅之另案
問題，與巨盟土木包工業取得系爭工程收入，依法應負之納稅義務無涉，否則借用他
人牌照承包工程，其工程收入可規避納稅，自不符實質課稅原則。被告課徵原告綜合
所得稅，並無一稅兩課問題，原告此部分主張難謂有據，其請求調取嘉康公司於八十
二、八十三年度之報稅資料核對，核無必要。至所提臺灣高等法院八十五年度上訴字
第二五三四號判決，雖認原告以補貼稅金方法借用他人營業執照包工，無逃漏稅捐之
故意，而未論以違反稅捐稽徵法第四十一條罪名，惟查刑事判決之認定，並無拘束本
院之效力，且刑事罰要件與課稅處分構成要件不一，未成立稅捐稽徵法第四十一條之
罪者，非即無庸納稅，況該刑事判決亦未論及原告應否納稅，自無從援為原告有利之
論據。綜上，被告核定調整原告之營利所得一、○八一、四三○元，於法並無違誤，
一再訴願決定遞予維持，所持理由固未盡相同，結論並無二致，仍應予維持，原告訴
請撤銷，為無理由，應予駁回。
據上論結，本件原告之訴為無理由，爰依行政訴訟施行法第二條、行政訴訟法第九十
八條第三項前段，判決如主文。
中    華    民    國     八十九      年     十一     月       九        日
                    最 高 行 政 法 院  第 一 庭
                                審 判 長 法  官      黃  綠  星
                                         法  官      彭  鳳  至
                                         法  官      蔡  進  田
                                         法  官      黃  璽  君
                                         法  官      廖  宏  明
右  正  本  證  明  與  原  本  無  異
                                         法院書記官  邱  彰  德
中    華    民    國     八十九      年     十一     月       九        日


司法院資訊處製作；財團法人民間司法改革基金會備份。
